臺灣屏東地方法院刑事判決　　　　　　　 96年度訴字第278號
公　訴　人　臺灣屏東地方法院檢察署檢察官
被　　　告　甲○○
　　　　　　　　　　（現因另案於屏東監獄竹田分監執行中）
上列被告因違反毒品危害防制條例案件，經檢察官提起公訴（96
年度毒偵字第296 號），嗣被告於本院準備程序進行中先就被訴
事實為有罪之陳述，本院告知被告簡式審判程序之旨，並聽取當
事人之意見後，裁定改由受命法官獨任依簡式審判程序審理，本
院判決如下：
    主  文
甲○○施用第一級毒品，累犯，處有期徒刑壹年貳月。
    事  實
一、甲○○前因違反麻醉藥品管理條例、藥事法案件，經臺灣高
    等法院高雄分院及本院先後以84年度上易字第2031號、84年
    度訴字第778 號，分別判處有期徒刑3 月、5 年4 月、6 月
    確定，並經本院以85年度聲字第898 號裁定定應執行刑為有
    期徒刑5 年9 月，於民國87年4 月10日假釋出監，又因另犯
    他案，撤銷假釋再度入監執行3年3月12日之殘刑，至93年6
    月19日縮刑期滿執行完畢。
二、甲○○前因施用毒品案件，經本院以88年度毒聲字第2336號
    裁定送觀察勒戒，因認有繼續施用毒品傾向，本院以88年度
    毒聲字第2548號裁定令入戒治處所施以強制戒治，嗣復經本
    院以89年度毒聲字第1628號裁定停止戒治，所餘戒治期間，
    付保護管束，嗣再經本院以89度毒聲字第2519號撤銷停止戒
    治處分，令入戒治處所施以殘餘之強制戒治，至90年6 月9
    日戒治期滿執行完畢出戒治所，由臺灣屏東地方法院檢察署
    檢察官於90年7 月2 日以90年度戒毒偵字第201 號為不起訴
    處分確定。嗣又再於戒治期滿執行完畢之5 年內之93年間因
    施用毒品案件，經本院以93年度訴字第577 號判處有期徒刑
    9 月確定。詎仍未戒除吸食毒品之惡習，復基於施用第一級
    毒品海洛因之犯意，自95年11月中旬之某日14時許起至96年
    1 月20日14時30分許止，以10天左右1 次之頻率，在屏東縣
    東港鎮朝安里漁市場「觀海樓」內，以注射針筒摻水注射之
    方式，施用第一級毒品海洛因多次；嗣於96年1 月23日17時
    20分許，為警因偵緝另案在其屏東縣東港鎮○○里○○街14
    7 號住處實施查訪時，甲○○自知可能為警查獲，遂在有偵
    查權之機關尚未有確切之根據判定其有施用毒品之犯行前，
    主動對承辦警員承認上開犯罪情事，願意接受法院裁判而自
    首，並同意採尿送驗，因而獲悉上情。
二、案經屏東縣警察局移請臺灣屏東地方法院檢察署檢察官偵查
    起訴。
    理  由
壹、程序部份
一、按除被告所犯為死刑、無期徒刑、最輕本刑為3 年以上有期
    徒刑之罪或高等法院管轄第一審案件者外，於法院行準備程
    序進行中，被告先就被訴事實為有罪之陳述時，審判長得告
    知被告簡式審判程序之旨，並聽取當事人、代理人、辯護人
    及輔佐人之意見後，裁定進行簡式審判程序；且受命法官行
    準備程序，與法院或審判長有同一之權限；又簡式審判程序
    之證據調查，不受刑事訴訟法第159 條第1 項、第161 條之
    2 、第161 條之3 、第163 條之1 及第164 條至第170 條規
    定之限制，刑事訴訟法第273 條之1 第1 項、第279 條第2
    項前段、第273 條之2 分別定有明文。被告所為係犯死刑、
    無期徒刑、最輕本刑為3 年以上有期徒刑以外之罪，其於準
    備程序中就被訴事實為有罪之陳述，經受命法官告知簡式審
    判程序之旨，並聽取公訴人、被告之意見後，本院合議庭認
    為適宜由受命法官獨任進行簡式審判程序，依刑事訴訟法第
    273 條之1 第1 項規定，裁定由受命法官獨任進行審判程序
    ，合先敘明。
貳、實體部分
一、訊據被告甲○○對於上揭犯罪事實均坦承不諱，復查：
（一）經警於查獲被告當日17時20分所採之尿液送驗結果，係呈
      嗎啡陽性反應，此有屏東縣警察局刑警大隊毒品案件涉嫌
      人尿液採證編號姓名對照表、台灣檢驗科技股份有限公司
      96年2 月6 日編號KＺ000000000000號濫用藥物尿液檢驗報
      告各1 份在卷可稽。
（二）按修正毒品危害防制條例就施用毒品者，祇於「初犯」及
      「5 年後再犯」二種情形，有其追訴條件之限制，即須於
      初犯經觀察、勒戒或強制戒治釋放後，5 年內均無施用毒
      品之行為，始能認其前所實施之觀察、勒戒或強制戒治已
      足遮斷毒癮，而得於5 年後再犯時，再予適用初犯之規定
      ，重行觀察、勒戒等程序。倘5 年內已經再犯，被依法追
      訴處罰，縱其第3 次（或第3 次以上）施用毒品之時間在
      初犯釋放5 年以後，即與「5 年後再犯」之情形有別，且
      因已於「5 年內再犯」，顯見其再犯率甚高，原實施觀察
      、勒戒或強制戒治，已無法收其實效，而無5 年戒斷期之
      存在，自無再經觀察、勒戒及強制戒治之必要，應由檢察
      官逕行起訴（最高法院95年度台非字第59號、第65號判決
      意旨及最高法院95年度第7 次刑庭會議決議參照）。查被
      告前因施用毒品案件，經本院以88年度毒聲字第2336號裁
      定送觀察勒戒，因認有繼續施用毒品傾向，本院以88年度
      毒聲字第2548號裁定令入戒治處所施以強制戒治，嗣復經
      本院以89年度毒聲字第1628號裁定停止戒治，所餘戒治期
      間，付保護管束，嗣再經本院以89度毒聲字第2519號撤銷
      停止戒治處分，令入戒治處所施以殘餘之強制戒治，至90
      年6 月9 日戒治期滿執行完畢出戒治所，由臺灣屏東地方
      法院檢察署檢察官於90年7 月2 日以90年度戒毒偵字第
      201 號為不起訴處分確定。嗣又再於戒治期滿執行完畢之
      5 年內之93年間因施用毒品案件，經本院以93年度訴字第
      577 號判處有期徒刑9 月確定之事實，有臺灣高等法院被
      告前案紀錄表、臺灣高等法院在監在押全國紀錄表及本院
      93年度訴字第577 號刑事判決各1 份在卷足參，則被告於
      前案經強制戒治執行完畢後，於5 年內已經再犯，並經依
      法追訴處罰，雖本案施用毒品之時間在強制戒治釋放5 年
      後，惟被告既已先於「5 年內再犯」，顯見其再犯率甚高
      ，原實施觀察、勒戒、強制戒治均已無法收其實效，而無
      5 年戒斷期之存在，參諸前揭判決意旨，自無再經觀察、
      勒戒及強制戒治之必要，而應由檢察官逕行起訴，並由本
      院依法論科。
（三）綜上所述，被告犯施用毒品，事證應屬明確，其犯行應堪
      認定。
二、論罪科刑：
（一）查海洛因屬毒品危害防制條例第2 條第2 項第1 款所規定
      之第一級毒品，核被告所為，係犯毒品危害防制條例第10
      條第1 項施用第一級毒品罪。被告持有毒品，復進而施用
      ，其持有毒品之低度行為，為施用毒品之高度行為所吸收
      ，均不另論罪。
（二）被告雖先後多次施用第一級毒品海洛因，然基於下列理由
      ，應認其屬集合犯，而得評價為一罪：
    1.所謂「集合犯」者，乃指刑事法若干犯罪行為態樣，本質
      上原具有反覆、延續實行之特徵，立法時既予特別歸類，
      定為犯罪構成要件之行為要素，則行為人基於概括之犯意
      ，在密切接近之一定時、地持續實行之複次行為，倘依社
      會通念，於客觀上認為符合一個反覆、延續性之行為觀念
      者，於刑法評價上，即應僅成立一罪。學理上所稱「集合
      犯」之職業性、營業性或收集性等具有重複特質之犯罪均
      屬之（最高法院95年度台上字第1079號判決參照）。
    2.依毒品危害防制條例第2 條第1 項所規定之「毒品」的定
      義，可知毒品，乃具有成癮性、濫用性及對社會危害性之
      麻醉藥品。故施用毒品者，往往因施用毒品具有成癮之特
      性，是反覆成習之施用行為才是構成要件違反之典型與常
      態，單一次之施毒行為毋寧說是例外；準此，「施用」即
      屬此類犯罪之常態，倘認「施用」，為數罪評價，恐與刑
      罰之過度評價禁止原則相悖。基此，於刑法評價上，毒品
      危害防制條例第10條「施用」毒品罪，自應屬上開本質上
      原具有反覆、延續實行之特徵，立法予以特別歸類，定為
      犯罪構成要件之行為要素之「集合犯」之實質一罪。
    3.而本件被告前於84年間即因違反麻醉藥品管理條例，經臺
      灣高等法院高雄分院與本院分別判處有期徒刑確定；於88
      年間又因違反毒品危害防制條例案件，經本院裁定觀察勒
      戒與強制戒治；後又於93年與94年間再因施用毒品，經本
      院分別判處有期徒刑確定。再者，被告於85年起至90年間
      、94年起至95年間，幾乎均因施用毒品而遭觀勒、戒治與
      徒刑之處遇，此有臺灣高等法院被告全國前案紀錄表、臺
      灣高等法院在監在押全國紀錄表各1 份在卷可按。故其歷
      經多次觀察、勒戒、強制戒治等戒除毒癮之保安處分，及
      徒刑執行等刑事處遇方式助其戒斷毒癮後，猶再犯本件施
      用毒品案件，足見原所據以實施之治療程序，顯然完全不
      能收其實效。復被告於本院準備程序中自承：我是自95年
      11月中旬之某日14時許起至96年1 月20日14時30分許止，
      平均每10天在屏東縣東港鎮朝安里漁市場「觀海樓」內施
      用第一級毒品海洛因多次（見本院卷第26頁背面96年4 月
      11日準備程序筆錄），更足見被告除施用毒品成癮，而有
      施用毒品之犯罪倚賴外，亦係基於概括之犯意，而於密切
      之時、地反覆延續實行施用毒品之犯罪，依社會一般客觀
      上之觀察，符合一個反覆、延續性之行為觀念，揆諸前揭
      說明，被告所為應論以「集合犯」型態，而僅得受一次之
      刑法評價。
（三）被告前因違反麻醉藥品管理條例、藥事法案件，經臺灣高
      等法院高雄分院及本院先後以84年度上易字第2031號、84
      年度訴字第778 號，分別判處有期徒刑3 月、5 年4 月、
      6 月確定，並經本院以85年度聲字第898 號裁定定應執行
      刑為有期徒刑5 年9 月，於87年4 月10日假釋出監，又因
      另犯他案，撤銷假釋再度入監執行3 年3 月12日之殘刑，
      至93年6 月19日縮刑期滿執行完畢一節，有臺灣高等法院
      被告全國前案紀錄表1 份在卷可憑，其於5 年內故意再犯
      有期徒刑以上之本件，應依刑法第47條第1 項規定，論以
      累犯，並依法加重其刑。再按，刑法第62條前段所規定之
      自首，須對於未發覺之罪為之而受裁判者始克當之。所謂
      未發覺，乃指犯罪事實未為有偵查犯罪職權之公務員所發
      覺，或犯罪事實雖已發覺，而犯人為誰尚不知者而言，最
      高法院88年度台上字第5927號著有判決可供參照。查本案
      乃警方因偵緝另案在被告屏東縣東港鎮○○里○○街147
      號住處實施查訪時，經被告自承有施用毒品之上開犯罪情
      事，承辦員警方再經其同意驗尿呈毒品陽性反應而確定被
      告有本件犯行，此業經承辦員警乙○○於本院審理中結證
      屬實（見本院卷第40頁96年5 月16日審理筆錄）；則被告
      於犯罪未被有偵查權之機關或公務員發覺前，主動對承辦
      警員自首表明其上開犯行，願接受法院裁判，爰依刑法第
      62條前段自首之規定減輕其刑。並依法先加後減之。爰審
      酌被告施用毒品，足以戕害其身心，滋生其他犯罪，惡化
      治安，嚴重損及公益，且被告前屢經數次觀察勒戒、強制
      戒治與徒刑執行，竟再為本件施用毒品犯行，顯見其不思
      悔改，自制力亦顯不佳；惟另考量被告於犯後即能坦承犯
      行，而其施用毒品行為於本質上係屬自我戕害行為，反社
      會性之程度應屬較低等一切情狀，酌情量處如主文所示之
      刑，以資懲儆。
據上論斷，應依刑事訴訟法第273 條之1 第1 項、第299 條第1
項前段，毒品危害防制條例第10條第1 項，刑法第11條前段、第
47條第1 項、第62條前段，判決如主文。
本件經檢察官潘國威到庭執行職務。
中　　華　　民　　國　　96　　年　　5 　　月　　30　　日
                  刑事第一庭    法  官  羅培毓
以上正本證明與原本無異。
如不服本判決應於收受本判決送達後十日內向本院提出上訴書狀
，其未敘述上訴理由者，並得於提起上訴後十日內向本院補提理
由書狀（均須按他造當事人之人數附繕本）「切勿逕送上級法院
」
中　　華　　民　　國　　96　　年　　6 　　月　　5　　日
                                書記官  張儷薾
附錄本判決論罪科刑法條：
毒品危害防制條例第10條第1項
施用第一級毒品者，處六月以上五年以下有期徒刑。
